【裁判字號】    97,醫,3
【裁判日期】    971110
【裁判案由】    損害賠償
【裁判全文】
臺灣新竹地方法院民事判決                 97年度醫字第3號
原      告  丙○○
訴訟代理人  甲○○
被      告  乙○○○○○○○○.
代  理  人  楊隆源律師
複代理人    丁○○
上列當事人間損害賠償事件，本院於民國97年10月23日辯論終結
，判決如下：
    主  文
原告之訴及假執行之聲請均駁回。
訴訟費用由原負擔。
    事  實
一、原告方面：
  (一)聲明：1、被告應給付原告新台幣 (下同)600 萬元，其自
      起訴狀繕本送達翌日起至清償日止，按年息百分之5計算
      之利息。
      2、願供擔保請准宣告假執行。
  (二)陳述：
  1、 原告係被告之病患，94年5月被告以其植牙技術學習為由
      ，表示以特價優惠方式遊說原告接受植牙手術，原告遂交
      付定金14萬元，同年5月31日，原告在被告之診所接受左
      上犬齒、右上犬齒、右上側門齒、右上正中門齒、左上正
      中門齒、左上側門齒等上顎前排6顆牙齒施以拔除手術，
      植入4只鋼釘後縫合。詎原告於6月1日晚上發生休克現象
      ，經送往署立新竹醫院診察後發現為植牙手術之縫合不良
      ，縫線脫落造成傷口發炎口腔潰爛所致，原告施打點滴後
      返家不久又再度發燒，並於6月2日送往南門醫院治療，又
      於6月3日送往新竹誼安牙科診療，並於6月5日施以外科手
      術切除潰爛牙齦並已造成左上犬齒殘存牙根；右上犬齒、
      右上側門齒、右上正中門齒、左上正中門齒、左上側門齒
      缺失；四根植體位於上顎等症狀。被告因其有醫療之疏失
      ，故歸還原告定金14萬元，惟原告陸續向教學醫院如台大
      醫院及林口長庚醫院求診，均認定因植牙手術造成牙齦潰
      爛，因而不切除大部分之牙齦，因切除範圍過大，致植入
      之牙齦鋼丁裸露在外，縱再植牙亦因無牙齦包覆牙基，將
      造成上顎牙根裸露影響外觀，且牙基支撐力不足容易斷裂
      。又被告植入牙床之鋼釘根基太短，植入鋼釘歪斜，須將
      鋼釘及上顎股敲掉重植，此風險果高，且手術後臉型將便
      ，影響臉型。兩造既有醫療棄約，被告今因醫寮疏失，造
      成原告財產、身體上之損害，爰依據民法第227、227條之
      1之不完全給付及191之3條之規定，請求被告給付如其聲
      明之賠償金。
   2、損害之計算為：
      醫療費用共3788元，醫療器材費用136800元，後續於台大
      醫院進行補骨手術，風險甚高、所需費用高達150萬元餘
      以上，故此部分請求總計170萬元。
      另原告精神上之損失為430萬元，因被告之醫療疏失致原
      告上顎牙齒均拔除，目前以牙套戴在牙床上，假牙隨時可
      能脫落。而原告以房屋仲介為業，曾與客戶洽談時因假牙
      噴出使生意喪失，並顏面無光，若原告進行復健手術可能
      產生牙床壞死或排斥現象，將影響原告日後之生活，故請
      求精神慰撫金430萬元，二者合計600萬元。
二、被告方面：
(一)聲明：
1、原告之訴及假執行之聲請均駁回。
2、訴訟費用由原告負擔。
3、如受不利之判決時，請准供擔保免為假執行。
(二)陳述：
1、按民法第227條之不完全給付，須可歸責於債務人之事由，債
   務人始負債務不履行責任，足見不完全給付責任係屬過失之
   責任，應以債務人具有故意或過失，始有適用之餘地。被告
   係於民國79年6月間自高雄醫學院牙醫學系畢業，80年6月間
   通過牙醫師考試取得牙醫師資格，於82年8月7日在新竹市○
   ○路471號設立明湖牙醫診所開始執業。被告有諸多植牙之經
   驗，從未有任何問題發生，92年至94年間被告仍持續進修各
   種與植牙技術有關之講習。足見被告確實具有植牙之專門技
   術，且對於原告所為之植牙手術之醫療行為，亦符合醫療科
   技及專業水準可合理期待之安全性與專業性，並無任何故意
   或過失。原告依據民法第227條、第227條之1提出請求，顯無
   理由。
2、有關侵權行為責任部分，按當事人主張有利於己之事實者，
   就其事實有舉証之責任，民事訴訟法第277條前段規定甚明。
   民事訴訟如係由原告主張權利者，應先由原告負舉証之責，
   若原告先不能舉証，以証明自己主張之事實為真實，則被告
   就其抗辯事實即令不能舉証，或其所舉証據尚有疵累，亦應
   駁回原告之請求。又損害賠償之債，以有損害之發生及有責
   任原因之事實，並二者之間，有相當因果關係為成立要件。
   故原告所主張損害賠償之債，如不合於此項成立要件者，即
   難謂有損害賠償請求權存在。被告堅決否認，有任何故意或
   過失之行為，被告對於原告所為之植牙手術之醫療行為係符
   合醫療科技及專業水準可合理期待之安全性與專業性。就
   本件事實，原告除提起本件訴訟外，另向台灣新竹地方法院
   檢察署提出刑事告訴，案經台灣新竹地方法院檢察署檢察官
   以告訴已逾告訴期間而為不起訴處分。被告並無任何故意或
   過失，原告依據民法第191條之3規定提出侵權行為損害賠償
   之請求，亦無理由。且就原告之請求數額部分，並未說明其
   金額究係如何計算而得？有何必要性？自難信採。
    理  由
一、按在侵權行為，被害人請求行為人或其他應負賠償責任之人
    賠償損害時，應就其行為構成侵權行為之要件，負舉證責任
    為原則，僅於法律別有規定或依其情形顯失公平者，例外減
    輕其舉證責任（民事訴訟法第277條參照）。但在債務不履
    行，債權人苟證明債之關係存在，債權人因關於債之履行而
    受損害，即得請求債務人負債務不履行責任。如債務人主張
    損害之發生為不可歸責於債務人之事由所致，應由其負舉證
    責任，如未能舉證證明，即不能免責。最高法院29年上字第
    1139號判例意旨亦可參照。本件原告除本於侵權行為法則外
    ，併依不完全給付之債務不履行法律關係，訴請被告賠償同
    一損害，依上開說明，關於債務不履行部分，即應由被告就
    其所為有不可歸責之事由舉證證明。又原告因牙齒植牙問題
    前往被告診所診治，與被告診所成立醫療契約之情，為兩造
    所不否認，並有診療記錄及ｘ光片在卷可參，雖原告以前情
    請求賠償，惟為被告否認有何可歸責事由存在，並提出本件
    醫療糾紛，前由原告向台灣新竹地方法院檢察署提出告訴，
    經該署去函行政院衛生署醫事審議委員會之鑑定為證，細究
    該鑑定意見為：「（一）缺五顆牙植入四支植體在生物力學
    之設計上合理，植體之長度與直徑大小（直徑皆為3.25毫米
    ，長度分別為8.5毫米、10毫米、10毫米及11.5毫米），植
    入之位置，方向角度皆適當。手術後發生腫脹疼痛及縫線脫
    線等皆為植牙手術後可能出現之症狀或問題，此等問題一般
    在術後一個月左右即可轉趨穩定，若口腔衛生良好，對植牙
    傷口之癒合通常影響不大。綜而言之，本案植牙手術後之傷
    口癒合雖有些不順，但植牙手術本身尚未發現有疏失之處。
    （二）病人目前之病情有二個問題：1、植體發炎。2、植體
    唇側部分裸露。此些問題造成原因與口腔衛生、戴活動假牙
    或原先齒槽骨條件不佳等有關」之情，業經本院調閱該卷證
    核閱無訛，且原告於被告診所植牙之相關病歷及就診前後之
    ｘ光片經送原告指定及後續就診之財團法人長庚紀念醫院林
    口分院亦回覆：「臨床上，齒槽骨萎縮之原因很多，包括病
    患拔牙前之齒槽高度、有無牙周病、拔牙後齒槽骨之維護方
    式，及病患有無罹患骨質吸收之疾病等原因，參閱貴院來函
    所附之病歷及ｘ光片後，仍無法判斷其係何原因導致。」之
    情，有該院97年1月2日之 (96)長庚院法字第1177號函在卷
    可查，均無法證明被告就有何因植牙手術之縫合不良，致縫
    線脫落造成傷口發炎口腔潰爛之可歸責之處，是原告依據民
    法第227條規定，請求被告為其聲明之賠償，尚屬無據，應
    予駁回。
二、又按民法第191條之3規定：「經營一定事業或從事其他工作
    或活動之人，其工作或活動之性質或其使用之工具或方法有
    生損害於他人之危險者，對他人之損害應負賠償責任。但損
    害非由於其工作或活動或其使用之工具或方法所致，或於防
    止損害之發生已盡相當之注意者，不在此限。」其立法理由
    稱：「近代企業發達，科技進步，人類工作或活動之方式及
    其使用之工具與方法日新月異，伴隨繁榮而產生危險性之機
    會大增。如有損害發生，而需由被害人證明一定事業或從事
    其他工作或活動之人有過失，被害人將難獲得賠償機會，實
    為社會不公平現象。且鑑於：（一）從事危險事業或活動者
    製造危險來源。（二）僅從事危險事業或活動者能於某種程
    度控制危險。（三）從事危險事業或活動者，因危險事業或
    活動而獲取利益，就此危險所生之損害負賠償之責，係符合
    公平正義之要求。為使被害人獲得周密之保護，凡經營一定
    事業或從事其他工作或活動之人，對於因其工作或活動之性
    質或其他使用之工具或方法有生損害於他人之危險（例如工
    廠排放廢水或廢氣、筒裝瓦斯廠裝填瓦斯、爆竹廠製造爆竹
    、舉行賽車活動、使用炸藥開礦、開山或燃放焰火），對於
    他人之損害，應負損害賠償責任。．．．」，可知上開法條
    係針對現代科技之使用結果，除了增進人類生活之便利外，
    相對亦會產生極度危險性之情形下，所作對被害人之保護，
    而醫療行為或其使用之工具或方法，並非新生之科技產物，
    其所產生之危險性亦不一定絕對極度危險，參以上開立法理
    由所例示之危險活動與本件醫療行為亦不相當，應認本件醫
    療行為並無民法第191條之3之適用，故原告主張本件被告就
    本件醫療糾紛所生之民事損害賠償事件應有適用民法第191
    條之3之規定云云，自不可採。惟承前所述，原告既併依侵
    權行為請求被告負賠償責任，本應就其行為構成侵權行為之
    要件，負舉證責任為原則，然本件醫療事件不僅存有上開所
    述之疑義，且原告迄未就被告有何故意及過失致其損害部分
    予以舉證，是其所請，顯失所據，應予駁回。
三、綜上，原告依據債務不履行及侵權行為法理請求被告為其訴
    之聲明之請求，均失所據，併予駁回。
四、原告陳明願供擔保，聲請宣告假執行，因該訴之駁回而失所
    依據，應予駁回。
五、因本案事證已臻明確，兩造其餘主張陳述及所提之證據，均
    毋庸再予審酌，附此敘明。
六、結論：原告之訴為無理由，依民事訴訟法第78條，判決如主
    文。
中    華    民    國    97    年    11    月    10    日
                  民事第二庭    法  官  彭淑苑
以上正本係照原本作成。
如對本判決上訴，須於判決送達後20日內向本院提出上訴狀。
中    華    民    國    97    年    11    月    10    日
                                書記官  王恬如


司法院資訊處製作；財團法人民間司法改革基金會備份。
